【裁判字號】    97,上訴,4670
【裁判日期】    971118
【裁判案由】    強盜等
【裁判全文】
臺灣高等法院刑事判決                97年度上訴字第4670號
上  訴  人  臺灣桃園地方法院檢察署檢察官
上  訴  人
即  被  告  甲○○
                      7之3號
                    現於臺灣臺北看守所
指定辯護人  何威儀律師
上列上訴人因強盜等案件，不服臺灣桃園地方法院97年度訴字第
715號，中華民國97年8月26日第一審判決（起訴案號：臺灣桃園
地方法院檢察署97年度偵字第13754號），提起上訴，本院判決
如下：
    主  文
上訴駁回。
    事  實
一、甲○○前因偽造文書案件，於民國91年11月28日經本院以91
    年度訴字第1433號判決處有期徒刑3 月確定，於93年1 月9
    日執行完畢。詎仍不知警惕，於97年6 月6 日上午10時許，
    在桃園縣八德市茄苳里崁腳6 之21號租屋處附近路旁拾獲他
    人所棄置之水果刀1 把，且因缺錢花用，竟意圖為自己不法
    之所有，於同日下午4 時30分許，在前開租屋處附近停車場
    ，見房東乙○○在車牌號碼Z5-2923 號自小客車內駕駛座上
    休息，即攜帶上開對人之生命、身體具有危險性之可供兇器
    使用之水果刀，打開該車後座進入車內，自後座以水果刀架
    住乙○○之脖子，並向乙○○稱：要其脖子上之項鍊等語，
    而以此強暴、脅迫方法至使乙○○不能抗拒，強取乙○○脖
    子上所戴之項鍊1 條，並將水果刀隨手丟棄在車內，得手後
    旋持上開項鍊至桃園縣八德市○○路124 號「勵欣銀樓」變
    賣得款新臺幣（下同）23,050元後，花用殆盡。嗣經乙○○
    報警，為警循線於同年月11日晚上8 時10分許，在桃園縣八
    德市○○○路與廣興路口查獲甲○○。
二、案經桃園縣政府警察局八德分局報請臺灣桃園地方法院檢察
    署檢察官偵查起訴。
    理  由
壹、證據能力：
  (一)按傳聞法則之重要理論依據，在於傳聞證據未經當事人之反
    對詰問予以核實，乃予排斥，惟若當事人已放棄對原供述人
    之反對詰問權，於法院審判時表明同意該等傳聞證據可作為
    證據，基於證據資料愈豐富，愈有助於真實發現之理念，並
    貫徹刑事訴訟法修法加重當事人進行主義之精神，確認當事
    人對於證據能力有處分權之制度，傳聞證據經當事人同意作
    為證據，法院認為適當者，亦得為證據。另當事人於調查證
    據時，對於傳聞證據表示「沒有意見」、「不用再傳喚詰問
    」，而未於言詞辯論終結前聲明異議，應視為已有將該等傳
    聞證據採為證據之同意，此刑事訴訟法第159條之5定有明文
    。本案被告及辯護人於原審準備程序中已表示對卷內人證之
    證據能力均無意見，原審審理時，被告及辯護人對於被告以
    外之人於審判外之陳述之證據能力並未表示意見，迄原審辯
    論終結前，亦未爭執本案證據之證據能力，依刑事訴訟法第
    159條之5第2項之規定，應視為被告及其辯護人已同意本案
    相關之傳聞證據均可作為證據，本院斟酌本案卷內之證據並
    非非法取得，亦無證明力明顯過低之情形，且經本院及原審
    於審判期日依法進行證據之調查、辯論，被告於訴訟上之程
    序權，已受保障，前揭各該證據，均得採為證據。
  (二)本件認定犯罪事實所憑之非供述證據，均無違反法定程序而
    取得之情形，依刑事訴訟法第158 條之4 反面規定，自有證
    據能力。
貳、實體部分：
一、有罪部分：
  (一)上揭犯罪事實，業據被告甲○○於本院審理中坦承不諱，核
    與證人即被害人乙○○於警詢、偵查及本院審理時中所為之
    證述相符（見偵查卷第18頁至第19頁、第21頁至第22頁、第
    54 頁 至第55頁、本院卷第45頁至第47頁），並有扣案之水
    果刀1 把可憑，堪認被告自白應與事實相符。
  (二)辯護人於原審雖辯以：被告在拔取被害人的項鍊時，被害人
    並不知道，故應涉犯加重強盜未遂、加重竊盜罪云云。於本
    院審理時復辯稱：被告行為，被害人未達不能抗拒之程度等
    語。然被告在持上開水果刀進入被害人上開車輛後座後，旋
    即以上開水果刀架住被害人脖子，並向被害人稱要其脖子上
    之項鍊，被害人因此相當恐懼等情，業據證人即被害人劉信
    成於原審審理時證述綦詳（見原審卷第45頁至第47頁），且
    被告亦自承其係在取得被害人脖子上之項鍊後，始將上開水
    果刀丟棄等情，則被告在取被害人脖子上之項鍊時，被害人
    甲○○係處在無法抗拒之情況下，且被害人甲○○亦知道被
    告之目的係要取其脖子上之項鍊，則此實與竊盜罪之構成要
    件有間，且其強暴行為已使被害人不能抗拒之程度，辯護人
    所為上揭辯解，應無所據，尚不足採。
  (三)綜上所述，本件事證明確，被告犯行足可認定，應予依法論
    科。
二、按刑法第321 條第1 項第3 款之攜帶兇器竊盜罪，其所稱「
    兇器」，其種類並無限制，凡客觀上足對人之生命、身體、
    安全構成威脅，具有危險性之兇器均屬之，且祇須行為時攜
    帶此種具有危險性之兇器為已足，並不以攜帶之初有行兇之
    意圖或行為時確實有取出利用為必要。查被告強盜時所攜帶
    之水果刀1 把，係金屬製品，質地堅硬，客觀上足以危害他
    人生命、身體之安全，屬兇器無訛。核被告所為，係犯刑法
    第330 條第1 項之加重強盜罪。被告有如事實欄所載之論罪
    科刑及刑之執行紀錄，有臺灣高等法院被告全國前案紀錄表
    在卷可按，被告於有期徒刑執行完畢5年以內再犯有期徒刑
    以上之罪，為累犯，應依刑法第47條第1項之規定加重其刑
    。
三、原審以被告罪證明確，適用刑法第330條第1項、第47條第1
    項，並審酌被告因缺錢用致犯本罪，但正值壯年不思循正當
    方式獲取財物，使用之手段對被害人心理之安全感戕害甚大
    ，危害社會治安甚鉅，惟犯後坦承犯行，被害人表示願予體
    諒，犯後態度良好等一切情狀，量處有期徒刑七年四月，以
    示儆懲。另扣案之水果刀1支，雖係被告犯本案所用之物，
    然係被告拾獲，無從依此認定為被告所有，故不另為沒收之
    諭知。其認事用法均無違誤，被告上訴仍執陳詞，辯以未達
    強盜行為云云而指摘原判決此部分不當，為無理由，應予駁
    回。
貳、無罪部分（即侵占部分）：
一、公訴意旨另略以：被告甲○○明知於97年6 月6 日上午10許
    ，在桃園縣八德市茄苳里崁腳6 之21號租屋處附近路旁拾獲
    水果刀1 把，係脫離本人持有之物，竟基於意圖為自己不法
    所有之犯意，將之侵占入己，因認被告此部分亦涉有刑法第
    337 條之侵占離本人持有之物罪嫌云云。
二、按犯罪事實應依證據認定之，無證據不得推定其犯罪事實；
    又不能證明被告犯罪者，應諭知無罪之判決，刑事訴訟法第
    154 條第2 項、第301 條第1 項分別定有明文。次按事實之
    認定，應憑證據，如未能發現相當證據，或證據不足以證明
    ，自不能以推測或擬制之方法，以為裁判基礎；認定不利於
    被告之事實，須依積極證據，苟積極證據不足為不利於被告
    事實認定時，即應為有利於被告之認定，更不必有何有利之
    證據；認定犯罪事實，所憑之證據，無論直接或間接證據，
    其為訴訟上之證明，須於通常一般之人均不致於有所懷疑，
    而得確信其為真實之程度者，始得據之為有罪之認定，倘其
    證明尚未達到此一程度，而有合理性懷疑之存在時，即無從
    為有罪之認定，最高法院40年台上字第86號、30年上字第81
    6號、76年台上字第4986號判例要旨參照。
三、本件公訴人認被告此部分行為涉有侵占離本人所持有之物之
    犯嫌，無非係以被告於警詢、偵訊中所為自白，並有水果刀
    1 把扣案資為論據。惟查被告甲○○固於警詢及偵查中坦承
    侵占扣案之水果刀1 把，然並無被害人報案或檢舉以致無從
    認定被告所拾獲之水果刀離本人持有狀態之原因為何，亦無
    證據足認被告所拾獲之物其原所有人仍有主張所有權之意，
    依「罪證有疑，利於被告」原理，自應為有利於被告之認定
    ，應認被告所拾得之扣案水果刀1 把係無主物。是以被告所
    拾得水果刀既係無主物，當與前揭侵占離本人持有物罪之構
    成要件有間，自難以該罪相繩。此外，亦查無其他積極證據
    足證被告甲○○確有為上開侵占離本人持有物之犯行，應認
    不能證明被告此部分犯罪，揆諸前開法條及判例說明，原審
    就此部分無罪之諭知，並無不合，公訴人上訴意旨仍指稱被
    告侵占脫離本人持有之物而指摘原判決此部分不當，亦無理
    由，應併予駁回。
據上論斷，應依刑事訴訟法第368條，判決如主文。
本案經檢察官郭啟東到庭執行職務。
中    華    民    國    97    年    11    月    18    日
                  刑事第八庭審判長法  官  鄭文肅
                                  法  官  楊貴志
                                  法  官  蔡光治
以上正本證明與原本無異。
強盜罪部分，如不服本判決，應於收受送達後十日內向本院提出
上訴書狀，其未敘述上訴之理由者並得於提起上訴後十日內向本
院補提理由書（均須按他造當事人之人數附繕本）。
侵占罪部分不得上訴。
                                  書記官  陳韋杉
中    華    民    國    97    年    11    月    18    日
附錄本案論罪科刑法條：
中華民國刑法第330條
犯強盜罪而有第321條第1項各款情形之一者，處七年以上有期徒
刑。
前項之未遂犯罰之。


司法院資訊處製作；財團法人民間司法改革基金會備份。
